【裁判字號】    95,再,47
【裁判日期】    950815
【裁判案由】    損害賠償
【裁判全文】
臺灣高等法院民事判決                    95年度再字第47號
再審 原 告  戊  ○
            庚  ○
            丁  ○
            己  ○
共      同
訴訟代理人  乙○○律師
            吳泓峻律師
再審  被告  丙○○
            首都客運股份有限公司
上  一  人
法定代理人  甲○○
訴訟代理人  林明珠律師
上列當事人間損害賠償事件，再審原告對於中華民國95年4月25
日本院94年度上字第1011號確定判決提起再審，本院於95年8月1
日言詞辯論終結，判決如下：
    主      文
再審之訴駁回。
再審訴訟費用由再審原告負擔。
    事實及理由
一、本件再審原告主張：本院94年度上字第1011號確定判決 (以
    下簡稱原確定判決)，就再審原告請求精神慰撫金之損害賠
    償，於主文欄第一項載明：「原判決關於命上訴人連帶給付
    …被上訴人戊○、庚○、己○、丁○超過各新台幣（以下同
    ）400,000元及均自民國93年12月16日起至清償日止按年息
    百分之五計算之利息部分，及該部分假執行之宣告，暨訴訟
    費用之裁判均廢棄」，惟事實及理由欄乙、七、(三)卻記載：
    「其餘被上訴人（即再審原告）各請求600,000元之精神慰
    藉金，尚屬過高，應予分別核減為各500,000元」，則原確
    定判決主文所判命再審被告應連帶給付再審原告各400,000
    元之金額，與理由欄認定之500,000元金額不符，原確定判
    決顯有判決理由與主文矛盾之再審情事。而前開矛盾情形，
    無法一見即能發現何者為法院原來之意思，故該矛盾非屬顯
    然錯誤，則原法院於95年6月21日依職權以裁定更正，尚有
    違誤。又原確定判決如係判命再審被告應連帶給付再審原告
    慰撫金各500,000元，則原確定判決判命再審被告連帶給付
    之金額，占再審原告請求金額之比例為83.7%((1,401,972 +
    500,000 X4)/4,065,050=0.837），如原確定係判命再審被
    告應連帶給付再審原告慰撫金各400,000元，則原確定判決
    判命再審被告連帶給付之金額，占再審原告請求金額之比例
    僅約為73.8% ((1,401,792+400,000x4)/4,065,050=0.738）
    ，而原確定判決係命再審被告連帶負擔第一、二審訴訟費用
    百分之八十五，足見原確定判決係依再審被告應連帶給付再
    審原告精神慰撫金各500,000元為計算基礎。另再審原告之
    學經歷、身分、地位及經濟狀況均屬良好，原本係子女盡孝
    侍奉其父母安享天倫之時刻，卻因再審被告之重大過失致再
    審原告之父嚴轟遽然辭世，其椎心刺骨之痛不可言喻。再審
    原告除須強忍父親橫死之巨大創痛，更須長年照顧年邁、殘
    疾且因受本意外事故打擊而更加孱弱之老母親就診及復健，
    尚須共同負擔母親被迫住進安養院及醫療復健之龐大開銷，
    故原審判命再審被告連帶給付再審原告各600,000之精神慰
    撫金，並無不當，再審被告主張慰撫金數額過高顯屬無據，
    爰依民事訴訟法第496條第1項第2款規定提起本件再審之訴
    ，聲明：(一)原確定判決不利於再審原告部分廢棄。(二)前項廢
    棄部分，再審被告應再連帶給付再審原告各200,000元。
二、再審被告則以：原確定判決事實及理由欄乙七、(四)記載「…
    其餘被上訴人戊○、庚○、己○、丁○，各得請求賠償之金
    額則為400,000元」，事實及理由欄乙、九記載「…其餘被
    上訴人各400,000元，及均自93年12月16日起至清償日止按
    年息5%計算之利息部分，為有理由，應予准許」，故原確定
    判決主文判命再審被告應連帶給付再審原告精神慰撫金各40
    0,000元，並無主文與理由矛盾之情形。而原確定判決事實
    及理由欄乙、七、(三)雖誤載再審被告應連帶給付再審原告慰
    撫金各核減為500,000元，固雖與前揭記載不符，惟其顯係
    屬誤寫，且原審已於95年6月21日裁定更正。又原確定判決
    依職權斟酌兩造之經濟狀況、過失程度，而為慰撫金之核定
    ，自屬適法，再審原告空言主張第一審判命之慰撫金數額，
    並無不當云云，顯不符民事訴訟法規定之再審事由等語，資
    為抗辯。聲明：再審之訴駁回。
三、按民事訴訟法第496條第1項第2款所謂判決理由與主文顯有
    矛盾，係指判決當事人主張之事實，認定其請求或對造抗辯
    為有理由或無理由，而於主文為相反之諭示，且其矛盾為顯
    然者而言（最高法院80年台再字第130號判例意旨參照)。查
    ，原確定判決事實及理由欄乙、七、(四)記載「…其餘被上訴
    人戊○、庚○、己○、丁○，各得請求賠償之金額則為400,
    000元」，事實及理由欄乙、九記載「…其餘被上訴人各400
    ,000 元，及均自93年12月16日起至清償日止按年息5%計算
    之利息部分，為有理由，應予准許」，則原確定判決主文第
    一項記載「原判決關於命上訴人連帶給付…被上訴人戊○、
    庚○、己○、丁○超過各400,000元…及該部分假執行之宣
    告，暨訴訟費用之裁判均廢棄。前開廢棄部分，被上訴人在
    第一審之訴及其假執行之聲請均駁回」，即判決再審被告應
    連帶給付再審原告精神慰撫金各400,000元，其主文並無相
    反於前開理由之諭示，再審原告主張原確定判決主文與理由
    矛盾云云，要有誤會。至原確定判決事實及理由欄乙、七、
    (三)記載再審被告應連帶給付再審慰撫金核減為500,000元，
    雖與前揭主文及理由記載再審被告應連帶賠償精神慰撫金40
    0,000元之金額不相符合，惟其同為命再審被告應連帶負損
    害賠償之責任，核無認定再審原告請求有理由或無理由，而
    於主文為相反諭示，揆諸前開說明，顯不符合民事訴訟法第
    496條第1項第2款判決理由與主文顯有矛盾之情形。至訴訟
    費用應由何人負擔，乃法院依職裁量之事項，法院依民事訴
    訟法第79條規定命兩造以比例分擔訴訟費用，雖應視其勝訴
    、敗訴決之，但非必求勝訴或敗訴之比例相等。本件再審原
    告以原確定判決命再審被告連帶負擔第一、二審訴訟費用百
    分之八十五，依其勝訴與敗訴金額比例，遽以推論原確定判
    決係判命再審被告應連帶給付各再審原告精神慰撫金500,
    000元云云，顯係臆測之詞，而不足為採，況縱屬實，亦不
    構成主文顯與理由矛盾之情形，其執此提起本件再審之訴，
    為無理由，應予駁回。
四、本件事證已明，兩造其餘攻擊防禦方法及未經援用之證據，
    經本院審酌後，核與本件之結論，不生影響，爰不一一贅述
    ，附此敘明。
五、據上論結，本件再審之訴為無理由，依民事訴訟法第78條、
    第85條第1項前段，判決如主文。
中    華    民    國    95    年    8     月    15     日
                  民事第十一庭審判長法  官  鄭雅萍
                                    法  官  林恩山
                                    法  官  蘇芹英
正本係照原本作成。
不得上訴。
中    華    民    國    95    年    8     月    15     日
                                    書記官  林初枝


司法院資訊處製作；財團法人民間司法改革基金會備份。
